臺灣新北地方法院板橋簡易庭小額民事判決
111年度板小字第622號
原      告  蔡銘樹  

訴訟代理人  蔡明宗  
被      告  高正鳴  
被      告  光華巴士股份有限公司

法定代理人  呂奇龍  
訴訟代理人  應楷勳  
            劉鼎杰  
上列當事人間請求侵權行為損害賠償事件，本院於民國111年5月
13日言詞辯論終結，判決如下：
    主      文
被告應連帶給付原告新臺幣5,026元，及被告高正鳴自民國110年
12月24日起、被告光華巴士股份有限公司自民國111年3月10日起
，均至清償日止，按週年利率5%計算之利息。
原告其餘之訴駁回。
訴訟費用新臺幣1,000元，由被告連帶負擔新臺幣390元，餘由原
告負擔。
本判決原告勝訴部分得假執行。但被告如以新臺幣5,026元為原
告預供擔保，得免為假執行。
原告其餘假執行之聲請駁回。
    事實及理由
一、原告主張：被告高正鳴為受僱於被告光華巴士股份有限公司
    （下稱光華公司）之職業駕駛，於民國110年9月23日晚間10
    時14分許，駕駛車牌號碼000-00號營業用大客車，行經新北
    市板橋區中山路1段與民權路口，因行駛至交岔路口，轉彎
    車未讓直行車先行，先撞擊車牌號碼000-0000號普通重型機
    車(下稱A車)後，使A車重心不穩滑行至路旁人行道而撞擊停
    放人行道上車牌號碼000-0000號普通重型機車(下稱B車)，B
    車再碰撞原告所有車牌號碼000-0000號普通重型機車(下稱
    系爭車輛)，致系爭車輛倒地受損，原告因此受有支出系爭
    車輛維修費用新臺幣(下同)13,000元之損失。為此，爰依民
    法第184條第1項前段、第2項、第188條第1項、第191條之2
    之規定，請求被告連帶賠償損害等語。並聲明：㈠被告應連
    帶給付原告13,000元，及自起訴狀繕本送達翌日起至清償日
    止，按週年利率5%計算之利息。㈡願供擔保請准宣告假執行
    。
二、被告則以：對於被告應負肇事責任部分不爭執，系爭車輛修
    復項目，除下內護蓋、下擾流組、後擋泥板支架不爭執為本
    件事故所致外，其餘修復項目與本件事故無關；另系爭車輛
    有違停之事實，故原告對於車輛損害結果與有過失等語，資
    為抗辯。並聲明：㈠原告之訴駁回。㈡如受不利判決，願供擔
    保請准宣告免為假執行。
三、法院之判斷：
  ㈠按因故意或過失，不法侵害他人之權利者，負損害賠償責任
    ；汽車、機車或其他非依軌道行駛之動力車輛，在使用中加
    損害於他人者，駕駛人應賠償因此所生之損害；受僱人因執
    行職務，不法侵害他人之權利者，由僱用人與行為人連帶負
    損害賠償責任，民法第184條第1項前段、第191條之2前段、
    第188條第1項前段定有明文。原告主張被告高正鳴於上開時
    、地駕駛前揭車輛，因行駛至交岔路口，轉彎車未讓直行車
    先行，而與A車發生碰撞，A車滑行撞擊B車及系爭車輛，致
    系爭車輛受損之事實，業據其提出新北市政府警察局道路交
    通事故當事人登記聯單暨初步分析研判表、武田綠能有限公
    司出具之報價單及統一發票為證，並據本院依職權向新北市
    政府警察局海山分局調閱本件道路交通事故卷宗，核閱屬實
    ，且為被告所不爭執，是依本院調查證據之結果，認原告主
    張被告應負連帶損害賠償責任，洵屬有據。
　㈡按物被毀損時，被害人除得依民法第196條請求賠償外，並不
    排除民法第213條至第215條之適用。依民法第196條請求賠
    償物被毀損所減少之價額，得以修復費用為估定之標準，但
    以必要者為限（例如：修理材料以新品換舊品，應予折舊）
    。被害人如能證明其物因毀損所減少之價額，超過必要之修
    復費用時，就其差額，仍得請求賠償【最高法院77年度第9
    次民事庭會議決議㈠可資參照】。查原告主張系爭車輛修復
    費用為19,778元（工資3,757元、零件16,021元），並提出
    前揭報價單為證，被告雖否認下內護蓋、下擾流組、後擋泥
    板支架以外之修復項目與本件事故有關，然觀諸卷附現場照
    片，可見系爭車輛遭撞擊後向右傾倒，右側車身有明顯刮痕
    、鋁合金後土除亦有變形，足認系爭車輛因本件事故受撞擊
    之力道非輕，衡情系爭車輛燈罩總成、右前方向燈總成、下
    內護蓋組、右後視鏡總成、車體前護蓋、鑰匙孔銘板、右盲
    燈蓋、右側下護蓋、後扶手等維修項目，因系爭車輛受撞擊
    向右倒地而受損，並有修復之必要性，尚與常情無違，被告
    辯稱前開維修項目非本件事故所生之必要修理費用，難認可
    採。是以，系爭車輛之修復費用為19,778元（工資3,757元
    、零件16,021元），惟該修復費用中零件係以新品更換舊品
    ，則應扣除折舊後計算其損害。再依行政院財政部發布之「
    固定資產耐用年數表」規定，機械腳踏車，其耐用年數為3
    年，並依同部訂定之「固定資產折舊率表」規定，耐用年數
    3年依定率遞減法之折舊率為千分之536，其最後1年之折舊
    額，加歷年折舊累計額，其總和不得超過該資產成本原額10
    分之9。準此，系爭車輛係於108年4月出廠，有公路監理電
    子閘門查詢結果在卷足憑，至本件事故發生之110年9月23日
    ，系爭車輛之實際使用年數為2年6個月，故原告就更換零件
    部分得請求之金額應以2,525元（計算式如附表）為限，加
    計無須折舊之工資3,757元，共計為6,282元，即為原告得請
    求被告連帶賠償之修理費用。
　㈢復按損害之發生或擴大，被害人與有過失者，法院得減輕賠
    償金額，或免除之，民法第217條第1項亦有明文。此項規定
    之目的，在謀求加害人與被害人間之公平，故在裁判上法院
    得以職權減輕或免除之（最高法院85年台上字第1756號判例
    意旨）。經查，被告高正鳴駕駛前揭車輛固有轉彎車未讓直
    行車先行之過失，惟系爭車輛駕駛人蔡明宗將系爭車輛違規
    停放於禁止臨時停車路段，此有現場照片存卷可參，且為原
    告所不爭執，原告自亦應承擔其過失責任甚明。本院審酌本
    件交通事故發生緣由、路權歸屬情形等一切情狀，認被告就
    本件事故應負擔80%之肇事責任，原告亦應承擔系爭車輛駕
    駛人20%之肇事責任。基此，爰依前開規定，減輕被告之賠
    償金額為5,026元（計算式：6,282元×80﹪＝5,026元，元以下
    四捨五入）。
四、綜上所述，原告依民法第184條第1項前段、第188條第1項、
    第191條2規定，請求被告連帶給付5,026元，及被告高正鳴
    自起訴狀繕本送達翌日即110年12月24日起、被告光華公司
    自起訴狀繕本送達翌日即111年3月10日起，均至清償日止，
    按週年利率5%計算之利息，為有理由，應予准許。逾此範圍
    之請求，為無理由，應予駁回。
五、本件事證已臻明確，兩造其餘之攻擊防禦方法及所提證據，
    於判決結果不生影響，爰不一一論列，併此敘明。
六、本件係適用小額訴訟程序所為被告敗訴之判決，爰依職權宣
    告假執行，又原告聲請供擔保宣告假執行之部分，僅係促使
    法院職權發動，毋庸另予准駁之表示。至原告敗訴之部分，
    其假執行之聲請即失所附麗，應予駁回。另被告陳明願供擔
    保，請求免為假執行，核無不合，爰酌定相當擔保金額准許
    之。
七、訴訟費用負擔：本件訴訟費用額為原告已繳納之第一審裁判
    費1,000元，由被告連帶負擔390元，餘由原告負擔。
中    華    民    國    111    年    6    月    17    日
                  臺灣新北地方法院板橋簡易庭
                             法  官 施函妤
以上為正本係照原本作成。
如不服本判決，應於送達後20日內，向本院提出上訴狀並表明上
訴理由，如於本判決宣示後送達前提起上訴者，應於判決送達後
20日內補提上訴理由書（須附繕本）。
中    華    民    國    111    年    6    月    17    日
                             書記官  吳昌穆
附錄：
一、民事訴訟法第436條之24第2項：
    對於小額程序之第一審裁判上訴或抗告，非以其違背法令為
    理由，不得為之。
二、民事訴訟法第436條之25：
    上訴狀內應記載上訴理由，表明下列各款事項：
    (一)原判決所違背之法令及其具體內容。
    (二)依訴訟資料可認為原判決有違背法令之具體事實。
三、民事訴訟法第471 條第1 項：（依同法第436 條之32第2 項
    規定於小額事件之上訴程序準用之）
    上訴狀內未表明上訴理由者，上訴人應於提起上訴後二十日
    內，提出理由書於原第二審法院；未提出者，毋庸命其補正
    ，由原第二審法院以裁定駁回之。　
　
附表：
折舊時間           金額
第1年折舊值        16,021×0.536=8,587
第1年折舊後價值    16,021-8,587=7,434
第2年折舊值        7,434×0.536=3,985
第2年折舊後價值    7,434-3,985=3,449
第3年折舊值        3,449×0.536×(6/12)=924
第3年折舊後價值    3,449-924=2,525